【裁判字號】    98,訴緝,10
【裁判日期】    980209
【裁判案由】    毒品危害防制條例
【裁判全文】
臺灣桃園地方法院刑事判決              98年度訴緝字第10號
公  訴  人  臺灣桃園地方法院檢察署檢察官
被      告  甲○○
選任辯護人  苗繼業律師
上列被告因違反毒品危害防制條例案件，經檢察官提起公訴（96
年度偵字第23333 號），被告於準備程序進行中為有罪之陳述，
經本院合議庭裁定由受命法官獨任進行簡式審判程序，本院判決
如下：
    主  文
甲○○轉讓第一級毒品，累犯，處有期徒刑壹年陸月。扣案之海
洛因拾壹包（驗餘總淨重拾貳點陸公克）、甲基安非他命玖包
（驗前含包裝袋總重肆拾點肆柒公克，依據抽測純度值推估驗
前總純質淨重約拾捌點玖玖公克），均沒收銷燬之；包裝前開
海洛因之包裝袋拾壹只、包裝前開甲基安非他命之包裝袋玖只，
均沒收。
    事  實
一、甲○○前於民國94年間因妨害自由案件，經臺灣苗栗地方法
    院判處有期徒刑3月確定，甫於95年9月11日易科罰金執行完
    畢，詎猶不知悔改，其明知海洛因、甲基安非他命分屬毒品
    危害防制條例第2條第2項第1款、第2款所定之第一、二級毒
    品，甲基安非他命亦係藥事法第22條第1項第1款所定禁藥，
    不得非法轉讓及持有，竟基於轉讓第一、二級毒品及禁藥之
    犯意，於96年6月、7月間某日，在苗栗縣竹南鎮營盤里營盤
    邊36號住處內，應真實姓名年籍不詳之成年女性友人請求，
    同時將其所持不詳數量之海洛因、甲基安非他命（無證據證
    明海洛因、甲基安非他命分別逾淨重5 公克、10公克），無
    償讓與之施用。嗣於同年9 月29日晚間11時許，在桃園縣平
    鎮市○○○路1之1號萊爾富便利超商前，為警查獲，並扣得
    其所持有備供轉讓使用之海洛因11包（驗餘總淨重12.63 公
    克）、甲基安非他命9包（驗前含包裝袋總重肆43.47公克，
    依據抽測純度值推估驗前總純質淨重約38.99 公克），因而
    獲悉上情。
二、案經桃園縣政府警察局平鎮分局報請臺灣桃園地方法院檢察
    署檢察官偵查起訴。
    理  由
一、本件被告甲○○所犯係死刑、無期徒刑或最輕本刑為3 年以
    上有期徒刑以外之罪，其於準備程序中就被訴事實為有罪之
    陳述，經本院告知簡式審判程序之旨，並聽取公訴人、被告
    及辯護人之意見後，爰依刑事訴訟法第273條之1第1 項規定
    合議裁定由受命法官獨任進行簡式審判程序，先予敘明。
二、訊據被告甲○○對上揭犯行坦承不諱，又扣案之檢品11包（
    驗餘總淨重12.63公克）、白色結晶9包（驗前含包裝袋總重
    肆43.47公克，依據抽測純度值推估驗前總純質淨重約38.99
    公克），各送法務部調查局、內政部警政署刑事警察局鑑定
    結果，確分別檢驗出有海洛因、甲基安非他命之成分無訛，
    此有法務部調查局96年11月9日調科壹字第09623076930號鑑
    定書、內政部警政署刑事警察局96年11月16日刑鑑字第0960
    168914號鑑定書各1 紙在卷可稽，復有查獲照片26張附卷足
    憑，堪認被告任意性之自白，核與事實相符，洵堪採信。復
    按以營利之意圖交付毒品，而收取對價之行為，觸犯販賣毒
    品罪，苟非基於營利之意圖，而以原價或低於原價有償轉讓
    毒品與他人，僅得以轉讓毒品罪論處，若無營利之意圖，僅
    基於幫助施用毒品者取得供施用毒品之目的，而出面代購，
    或共同合資購買並分攤價金及分受毒品，則為施用毒品罪之
    幫助犯，三者行為互殊，且異其處罰，最高法院95年度台上
    字第6888號判決意旨可資參照；查被告於上述時地無償交付
    不詳數量之海洛因、甲基安非他命與該名成年女性友人乙節
    ，已據其供承在卷，復查無何其確有營利之意圖，亦查無係
    代購或合資購買情形，應可認屬轉讓行為無誤。是本件事證
    明確，被告犯行洵堪認定。
三、查海洛因、甲基安非他命分屬毒品危害防制條例第2條第2項
    第1款、第2款之第一、二級毒品，而甲基安非他命復係藥事
    法第22條第1項第1款所定禁藥，不得非法轉讓及持有，惟毒
    品之範圍尚包括影響精神物質與其製品，但藥事之管理，亦
    非僅止於藥品之管理，且毒品未必係經公告之禁藥，禁藥亦
    未必為毒品，毒品危害防制條例與藥事法二者，並無必然之
    特別法與普通法關係，故被告明知為禁藥甲基安非他命而轉
    讓與該名成年女性友人，除成立毒品危害防制條例第8條第2
    項之轉讓第二級毒品罪外，亦構成藥事法第83條第1 項之轉
    讓禁藥罪，此係屬同一犯罪行為而同時有二種法律可資處罰
    之法條（規）競合情形，應依重法優於輕法、後法優於前法
    等法理，擇一處斷。準此，毒品危害防制條例第8條第2項轉
    讓第二級毒品罪之法定本刑為「6月以上5年以下有期徒刑，
    得併科新臺幣（下同）70萬元以下罰金」；但93年4 月21日
    修正之藥事法第83條第1項轉讓禁藥罪之法定本刑為「7年以
    下有期徒刑，得併科500 萬元以下罰金」，而本件被告甲○
    ○轉讓甲基安非他命數量查無何積極證據可認其淨重達10公
    克以上，自不得依毒品危害防制條例第8條第6項加重其刑至
    二分之一，是應依上揭說明，適用藥事法第83條第1 項之規
    定，合先敘明。
四、故核被告甲○○所為，係犯毒品危害防制條例第8條第1項轉
    讓第一級毒品罪，及藥事法第83條第1 項之轉讓禁藥罪。公
    訴人認被告就轉讓甲基安非他命部分，係犯毒品危害防制條
    例第8條第2項之轉讓第二級毒品罪，容有誤會，惟此與起訴
    之基本事實相同，自應由本院予以變更起訴法條。又被告轉
    讓海洛因、甲基安非他命前後持有第一、二級毒品之低度行
    為，應分別為轉讓第一級毒品、轉讓禁藥之高度行為所吸收
    ，不另論罪。再被告以一轉讓海洛因、甲基安非他命之行為
    ，同時觸犯轉讓第一級毒品、轉讓禁藥二罪名，此據被告供
    述綦詳，復經公訴人於審判時更正論罪關係在案，是為想像
    競合犯，應從一重之轉讓第一級毒品罪處斷。另被告前於94
    年間因妨害自由案件，經臺灣苗栗地方法院判處有期徒刑 3
    月確定，甫於95年9 月11日易科罰金執行完畢等情，亦有臺
    灣高等法院被告前案紀錄表1 份在卷足考，其受有期徒刑執
    行完畢，5 年以內故意再犯有期徒刑以上之罪，為累犯，應
    依刑法第47條第1 項規定，加重其刑。爰審酌被告囿於友情
    ，竟將足以導致精神障礙、性格異常及生命危險之海洛因及
    甲基安非他命轉讓與該名成年女性友人施用，殘害他人身心
    甚鉅，但念被告犯後終能坦承犯行容有悔意，態度尚屬良好
    ，及其犯罪之目的、手段、品行、智識程度等一切情狀，量
    處如主文所示之刑。
五、末扣案之海洛因11包（驗餘總淨重12.63 公克）、甲基安非
    他命9包（驗前含包裝袋總重肆43.47公克，依據抽測純度值
    推估驗前總純質淨重約38.99 公克），係本件查獲之第一、
    二級毒品，應依毒品危害防制條例第18條第1 項前段規定，
    不論屬犯人與否，宣告沒收銷燬之。而包裝前開海洛因之包
    裝袋11只、包裝前開甲基安非他命之包裝袋9 只，均為被告
    所有備供轉讓使用，此節已據被告供承明確，是該包裝袋既
    係用於包裹毒品，防其裸露、潮濕，便於轉讓及持有，復於
    鑑定時已將海洛因、甲基安非他命與之分離秤重，核無不可
    離析關係，且僅祇於犯罪預備之物，故應依刑法第38條第 1
    項第2款規定，宣告沒收。至本件另查扣之電子磅秤1臺、削
    尖吸管3支、安非他命吸食器1組、手提袋1只、分裝袋279只
    及行動電話8 具等物，經核非被告轉讓海洛因、甲基安非他
    命所用或所得之物，亦非屬違禁物，爰不另為沒收之宣告，
    附此敘明。
據上論斷，應依刑事訴訟法第273條之1 第1項、第299條第1項前
段、第300條，毒品危害防制條例第8條第1項、第18條第1項前段
，藥事法第83條第1項，刑法第11條、第55條、第47條第1項、第
38條第1項第2款，判決如主文。
本案經檢察官施昱廷到庭執行職務。
中    華    民    國    98    年    2     月    9     日
                  刑事第六庭    法  官  黃翊哲
以上正本證明與原本無異。
如不服本判決，應於判決送達後10日內向本院提出上訴書狀（應
附繕本），並應敘述具體理由，其未敘述上訴理由者，應於上訴
期間屆滿後20日向本院內補提理由書，上訴於臺灣高等法院。
                                書記官  劉霜潔
中    華    民    國    98    年    2     月    9     日
附錄本判決論罪科刑法條：
毒品危害防制條例第8條第1項
轉讓第一級毒品者，處1年以上7年以下有期徒刑，得併科新臺幣
100萬元以下罰金。
藥事法第83條第1項
明知為偽藥或禁藥，而販賣、供應、調劑、運送、寄藏、牙保、
轉讓或意圖販賣而陳列者，處7 年以下有期徒刑，得併科臺幣
500萬元以下罰金。


司法院資訊處製作；財團法人民間司法改革基金會備份。
